最高法院刑事判決            一○○年度台上字第六六六五號
上  訴  人  葉承
            錢泊銜
            賴柏穎
            林彥廷
            廖威銘
            劉哲與
            吳浚成
上 列一 人
選任辯護人  楊振芳律師
上  訴  人  溫又霆  女民國○○年○月○○日生
                    身分證統一編號：Ｚ000000000
                    住台灣省彰化縣彰化市○○路237巷71號
                    （另案在法務部矯正署彰化監獄彰化分監
                    執行中）
上列上訴人等因違反毒品危害防制條例等罪案件，不服台灣高等
法院台中分院中華民國一○○年八月三日第二審判決（一○○年
度上訴字第六七三、六七五、六七六號，起訴案號：台灣彰化地
方法院檢察署九十七年度偵字第九七三二、一○八四五號、九十
七年度少連偵字第一一八號；追加起訴案號：同檢察署九十九年
度偵字第三四六八號），提起上訴，本院判決如下：
    主  文
上訴駁回。
    理  由
一、上訴人葉承、錢泊銜、林彥廷（關於原判決附表壹、五、
編號1、4所示，即林彥廷與賴柏穎共同販入搖頭丸十顆及林彥廷
販賣愷他命予施明志部分）、廖威銘（關於原判決附表壹、六編
號1 所示，即廖威銘販賣搖頭丸予劉哲與部分）、吳浚成、溫又
霆部分：
按刑事訴訟法第三百七十七條規定，上訴於第三審法院，非以判
決違背法令為理由，不得為之。是提起第三審上訴，應以原判決
違背法令為理由，係屬法定要件。如果上訴理由書狀並未依據卷
內訴訟資料，具體指摘原判決不適用何種法則或如何適用不當，
或所指摘原判決違法情事，顯與法律規定得為第三審上訴理由之
違法情形，不相適合時，均應認其上訴為不合法律上之程式，予
以駁回。本件(一)、上訴人葉承上訴意旨略稱：(1)、葉承就起
訴書所載即原判決附表壹、一、(一)、(二)所示全部犯行，業於偵查
及審判中均自白犯罪。且葉承就原判決附表壹、一、(一)編號 3
所示，即葉承同時販賣搖頭丸、愷他命予劉哲與部分，亦於偵
查及審判中均自白。乃原判決未依毒品危害防制條例第十七條第
二項之規定，對葉承予以減輕其刑，於法有違。(2)、葉承於
民國九十七年十二月十日，供出曾向劉哲與、廖威銘、康茗豪購
買Ｋ他命，並供出曾自陳育成、康茗豪處無償取得Ｋ他命之事實
，並因而查獲劉信宏、劉哲與、廖威銘、康茗豪、陳育成等人。
乃原判決就上開部分，未依毒品危害防制條例第十七條第一項之
規定，對葉承予以減輕或免除其刑，於法有違等語。(二)、上訴
人錢泊銜上訴意旨略稱：(1)、原審就錢泊銜聲請就所犯各罪，依
刑法第五十九條之規定予以酌量減輕其刑，僅說明錢泊銜已依毒
品危害防制條例第十七條第二項之規定予以減輕其刑，即認錢泊
銜上開聲請為無理由，其未於錢泊銜依法定事由減輕其刑後，另
審酌對於錢泊銜即科以最低度刑仍嫌過重之情形，且所為說明有
理由矛盾及理由不備之情形，均於法有違。(2)、錢泊銜無前科紀
錄，始終坦承犯行，犯罪情節輕微且所得不多，年輕不懂事而為
本件犯行，而與錢泊銜所犯情形相似之他案被告，甚多經法院予
以遞減其刑並宣告緩刑者。乃原判決僅依毒品危害防制條例第十
七條第二項之規定對錢泊銜予以減輕其刑，而判處錢泊銜應執行
有期徒刑四年六月，於法有違等語。(三)、上訴人林彥廷上訴意旨
略稱：(1)、原判決就林彥廷如原判決附表壹、五編號1 所示之犯
行，或說明：林彥廷於偵查及原審均已自白搖頭丸除買來供己施
用外，也販賣予他人，或又說明：林彥廷就與賴柏穎共同販入搖
頭丸十顆部分，與毒品危害防制條例第十七條第二項，即於偵查
及審判中均自白減輕其刑之規定不符，其理由之論述說明前後矛
盾，於法有違。(2)、關於原判決附表壹、五編號4 所示部分，依
林彥廷警詢筆錄所記載之內容，林彥廷於警詢中雖僅供稱：賴柏
穎的朋友向伊購買搖頭丸三顆，而未供述購買者之姓名，惟依施
明志於警詢中相關陳述各情以觀，林彥廷於警詢中所供稱購買者
之電話門號，係由施明志所使用，上訴人嗣於原審審理中並供稱
係與施明志交易搖頭丸等情。而由林彥廷承認罪責較重之交易搖
頭丸犯行以觀，足見林彥廷對於毒品交易之種類有記憶不清之情
形，林彥廷就原判決附表壹、五編號4 所示，即林彥廷販賣愷他
命予施明志部分，應有毒品危害防制條例第十七條第二項規定之
適用。乃原判決說明林彥廷該部分無上開規定之適用，於法有違
等語。(四)、上訴人廖威銘上訴意旨略稱：關於原判決附表壹、六
編號1 所示，即廖威銘販賣搖頭丸予劉哲與部分，證人劉哲與於
警詢及檢察官偵查中陳述各情，與其於審判中供述之內容不符，
原判決就劉哲與於警詢及檢察官偵查中陳述各情，未依刑事訴訟
法第一百五十九條之二等規定，說明該等供述何以具有較為可信
之特別情況，且為證明犯罪事實存否所必要，即逕認劉哲與於警
詢及檢察官偵查中之陳述可以採信，於法有違等語。(五)、上訴人
吳浚成上訴意旨略稱：(1)、吳浚成已辯稱未販賣愷他命予莊竣富
，且莊竣富已於第一審審理中為有利於吳浚成之證述。又莊竣富
於警詢供述其向吳浚成購買愷他命，於電話交談中都是以「錢」
為暗語，則吳浚成於九十七年九月二十九日下午五時三十七分許
，於電話中聽聞莊竣富說及「錢」之暗語，即應了解其意思係代
表愷他命，則莊竣富何需再詢問吳浚成有無聽懂等語。另莊竣富
所證述之內容前後不一，不得採為不利於吳浚成認定之依據，且
吳浚成於案發後係要求莊竣富不要亂咬，而非要求莊竣富出庭作
證時為不實之陳述。乃原判決僅憑莊竣富於檢察官偵查中之證述
，即認定吳浚成有販賣愷他命予莊竣富之犯行，於法有違。(2)、
吳浚成已辯稱未販賣愷他命予吳肇仁，吳浚成與吳肇仁關於該部
分之電話交談內容，係吳肇仁要向吳浚成借用新台幣（下同）一
千元等情甚詳。而吳肇仁已於第一審審理中為有利於吳浚成之證
述，其於檢察官偵查中不利於吳浚成之證述，自不得採為不利於
吳浚成認定之依據。另依吳浚成與吳肇仁之通訊監察譯文內容以
觀，亦不能證明吳浚成有販賣愷他命予吳肇仁。乃原判決於無明
確證據之情形下，逕認吳浚成有販賣愷他命予吳肇仁之犯行，於
法有違。(3)、吳浚成已辯稱劉信宏係向康茗豪購買愷他命，且吳
浚成亦未與康茗豪共同販賣愷他命予劉信宏等情甚詳。又依劉信
宏、葉承、康茗豪相關證述內容，足見葉承係聯絡康茗豪販
賣愷他命予劉信宏，吳浚成於檢察官偵查中係一時失察，而承認
有與葉承以電話聯繫。乃原判決就上開對吳浚成有利之證據，
未說明何以不採信之理由，即逕予認定吳浚成有共同販賣愷他命
予劉信宏之犯行，於法有違。(4)、吳浚成已辯稱絕無販賣愷他命
予陳嘉銘之犯行，且原判決所援引之相關通訊監察譯文內容，均
係吳浚成向陳嘉銘催討其所借款項，而非催討陳嘉銘購買愷他命
所積欠之款項等情明確。又陳嘉銘嗣已為有利於吳浚成之證述，
且陳嘉銘係於與張家源通話中有「回錢」之用語，上情亦不能證
明吳浚成有販賣愷他命予陳嘉銘之犯行。乃原審未詳細斟酌上情
，即逕予認定吳浚成有販賣愷他命予陳嘉銘之犯行，於法有違。
(5)、原判決就吳浚成如原判決附表壹、八、(二)編號1 所示，即轉
讓愷他命予簡銘言之犯行，雖說明吳浚成所為係犯藥事法第八十
三條第一項之轉讓偽藥罪，而吳浚成雖於偵查及審判中均坦承前
揭犯行，惟不得割裂適用毒品危害防制條例第十七條第二項予以
減輕其刑等情。然毒品危害防制條例第八條第三項之轉讓第三級
毒品罪，其刑度遠較藥事法第八十三條第一項為輕，吳浚成既在
偵查及審判中自白轉讓愷他命之犯行，而法定刑較輕者既可減輕
其刑，則法定刑較重者更應減輕其刑，方符合舉輕明重之立法意
旨。乃原判決就該部分未依毒品危害防制條例第十七條第二項之
規定，對吳浚成予以減輕其刑，於法有違等語。(6)、原判決就相
關證人前後不一之供述，未說明其為如何斟酌取捨之理由，復對
相關證據之證明力未為詳細調查，即逕為不利於吳浚成之認定。
又吳浚成主觀上是否有營利之犯意，其與吳浚成是否應負販賣第
三級毒品罪責攸關，乃原審就上情未予調查，復於檢察官未為明
確舉證之情形下，即逕認吳浚成有販賣第三級毒品之犯行。另原
判決就相關細節未為論述說明，且未踐行刑事訴訟法第九十五條
之告知義務，復未予吳浚成有最後陳述之機會，即逕為不利於吳
浚成之認定，於法有違等語。(六)、上訴人溫又霆上訴意旨略稱：
(1)、原判決雖已說明證人謝建椿於警詢中之陳述為有證據能力，
並採謝建椿相關供述各情為不利於溫又霆認定之依據。然謝建椿
於第一審審理中已供稱：去屏東向綽號「文德」者購買毒品的錢
，是伊向溫又霆借的等情。乃原判決就謝建椿上開供述各情，未
說明何以不能採為有利於溫又霆論斷之理由。又所謂「警詢時應
詢環境、狀況良好，並未有不能陳述之情形」，不能據為認定證
人於警詢中之陳述，為具有較為可信之特別情況之理由。乃原判
決以上開理由，認謝建椿於警詢中之陳述得為證據，於法有違。
(2)、溫又霆已辯明：伊主觀上認為趙碧鳳係為償還債務，而交給
伊四千元等情明確，則趙碧鳳自承有積欠溫又霆債務，復證稱：
伊交錢給溫又霆時並沒有說作何用途等語，即屬有利於溫又霆之
證據。乃原判決就上情未說明何以不能為有利於溫又霆論斷之理
由，於法有違等語。
惟查：原判決綜合全案證據資料，本於事實審法院之職權，認定
(一)、葉承基於販賣第二級毒品搖頭丸、第三級毒品愷他命營利
之犯意，自九十七年七月十三日起至同年十月十九日止，確有其
事實欄及原判決附表一、(一)編號1、1-2、2-1、3所示，即販賣搖
頭丸予廖威銘（二次）、游晉榮、劉哲與（以上共四次），及自
九十七年一月間某日起至九十八年八月二十九日止，確有其事實
欄及原判決附表一、(一)、(二)其餘部分所示，即販賣愷他命予廖威
銘、游晉榮、劉哲與（三次）、劉信宏（二次）、吳啟豪（五次
）、張凱傑、陳育成（四次）、莊和華（十五次）、楊文學、劉
宏達、曾富莛（以上共三十五次）之犯行。因而撤銷第一審關於
葉承如原判決附表壹、一、(一)編號7-3 所示部分之判決，就該
部分改判論處葉承販賣第三級毒品（一罪）罪刑；另維持第一
審就如原判決附表壹、一、(一)、(二)其餘部分所示，論處葉承販
賣第二級毒品（四罪，均量處有期徒刑），及販賣第三級毒品（
三十四罪）罪刑之判決，駁回葉承關於此部分在第二審之上訴
，已詳細說明其採證認事之理由。所為論斷，俱有卷證資料可資
覆按。原判決就葉承所犯部分併已說明：(1)、葉承就原判決
附表壹、一、(一)編號3 所示犯行，於警詢時經警方提示該次通訊
監察譯文與其閱覽後，供稱：「此二通電話是我與劉哲與的通話
。內容是劉哲與要跟我買搖頭丸。沒有交易成功。」並未坦承有
販賣搖頭丸予劉哲與之情事，則縱其於事實審法院審理中坦承此
部分犯行，亦無毒品危害防制條例第十七條第二項減輕其刑規定
之適用（見原判決第七十三頁第一至七行）。葉承除上開部分
外所犯其餘各罪，均符合毒品危害防制條例第十七條第二項之規
定，均依毒品危害防制條例第十七條第二項之規定減輕其刑（見
原判決第七十一頁第八行至第七十二頁第二十九行）。(2)、葉承
雖主張其於九十七年十二月十日，供出曾向劉哲與、廖威銘及
康茗豪購買愷他命，並曾自陳育成、康茗豪處無償取得愷他命，
因而查獲同案被告劉信宏、劉哲與、廖威銘、康茗豪及陳育成等
人。然依葉承於九十七年十二月十日在警詢中供述：「因為我
於九十七年七至八月較少販賣毒品，又因身上沒有K 他命毒品，
所以才會臨時向劉哲與、廖威銘、康茗豪、陳育成等人購買K 他
命毒品或索討毒品（施用）。」，其於同日檢察官偵查中復具結
證稱：「（問：為何於九十七年八、九月間會跟劉哲與、康茗豪
、廖威銘買愷他命？）因為我自己也有吸食，偶爾身邊沒有毒品
時，就會向他們購買。」等情以觀，足見葉承係為供自己施用
而向劉哲與、康茗豪購買毒品，及自陳育成處無償取用毒品，而
上情與其嗣後販賣毒品與他人之犯行間，並無任何關連。另廖威
銘僅各有一次販賣搖頭丸予劉哲與，及販賣愷他命予張凱傑之犯
行，並無葉承所供向廖威銘購買毒品情事。再康茗豪於九十七
年十月二十日，原價轉讓毒品與葉承部分，此次交易行為已經
檢警單位鎖定康茗豪有販賣毒品嫌疑（嗣查明為原價轉讓而論以
轉讓偽藥罪），而對其實施通訊監察，有相關通訊監察譯文可稽
，亦難認係因葉承之供述而查獲康茗豪。葉承辯稱：伊供出
毒品來源，因而查獲上開同案被告等，洵屬無據（見原判決第七
十三頁第十二行至第七十五頁第二行）。(二)、錢泊銜基於販賣第
三級毒品愷他命營利之犯意，自九十七年十月下旬某日起至同年
十二月上旬某日止，確有其事實欄及原判決附表壹、三所示，即
販賣及共同販賣愷他命予林彥廷、謝惠翔（四次）、吳肇原、賴
柏穎（以上共七次）之犯行。因而撤銷第一審關於錢泊銜如原判
決附表壹、三、編號3 所示部分之判決，就該部分改判論處錢泊
銜共同販賣第三級毒品罪刑；另維持第一審就如原判決附表壹、
三所示其餘部分論處錢泊銜販賣第三級毒品（六罪）罪刑之判決
，駁回錢泊銜關於此部分在第二審之上訴，已詳細說明其採證認
事之理由。所為論斷，俱有卷證資料可資覆按。原判決就錢泊銜
所犯部分併已說明：刑法第五十九條所規定之得酌量減輕其刑，
需被告於依法定事由減輕後猶嫌過重者，方有其適用，錢泊銜已
依毒品危害防制條例第十七條第二項之規定予以減輕其刑，其請
求再依刑法第五十九條之規定予以酌減其刑，並非有據（見原判
決第八十一頁第十一至十七行）等情明確。(三)、林彥廷基於販賣
第二級毒品搖頭丸、第三級毒品愷他命營利之犯意，於九十七年
十月下旬某日，確有在彰化縣彰化市○○街七十五號之三，與賴
柏穎共同販入搖頭丸十顆，及林彥廷於九十七年十一月二十三日
凌晨四時三十分許，確有在彰化市○○道莿桐派出所附近，以一
千五百元之價格，販賣愷他命三包予施明志之犯行（即原判決附
表壹、五編號1、4所示部分）。因而撤銷第一審關於林彥廷上開
部分之判決，改判論處林彥廷共同販賣第二級毒品（量處有期徒
刑）及販賣第三級毒品罪刑，已詳細說明其採證認事之理由（關
於林彥廷如原判決附表壹、五所犯其餘部分，其上訴狀未敘述上
訴理由，另予駁回，詳如後述）。所為論斷，俱有卷證資料可資
覆按。原判決就林彥廷所犯部分併已說明：林彥廷就如原判決附
表壹、五編號1 所示，即與賴柏穎共同販入搖頭丸十顆部分，依
林彥廷原審選任辯護人拷貝林彥廷於檢察官偵查中之錄音光碟，
確認林彥廷就該部分於檢察官偵查中所供述之內容，係購入該等
搖頭丸供自己施用，林彥廷於檢察官偵查中並未自白其有意圖營
利而販入搖頭丸之犯行。林彥廷就此部分所為並不符合毒品危害
防制條例第十七條第二項於偵查及審判中均自白之規定（見原判
決第八十五頁第四行至第八十六頁第二行）。另林彥廷始終否認
有如原判決附表壹、五編號4 所示，即販賣愷他命予施明志之犯
行。林彥廷雖於原審審理中坦承該部分之犯行，而其選任辯護人
並為其辯稱：林彥廷不記得該部分交易毒品之種類，林彥廷既承
認係販賣第二級毒品較重之罪，自無庸否認刑度較輕之販賣第三
級毒品罪云云。然上情僅係林彥廷原審選任辯護人欲為其有利之
辯護，參酌搖頭丸與愷他命之外型差異甚大，林彥廷就此部分亦
未曾供稱其不記得交易毒品之種類等情，尚難認林彥廷有誤認交
易毒品種類之情形。林彥廷就此部分所為亦無毒品危害防制條例
第十七條第二項規定之適用（見原判決第五十頁第三行、第八十
六頁第九至二十八行）。(四)、廖威銘基於販賣第二級毒品搖頭丸
營利之犯意，於九十七年十月二十日下午五時八分許，在其彰化
縣花壇鄉廖厝巷十三號住處，以一千二百元之價格，販賣搖頭丸
三顆予劉哲與（一次）。因而撤銷第一審關於廖威銘上開部分之
判決，就該部分改判論處廖威銘販賣第二級毒品（一罪，量處有
期徒刑）罪刑（關於廖威銘如原判決附表壹、六編號2 所示，即
販賣愷他命予張凱傑部分，其上訴狀未敘述上訴理由，另予駁回
，詳如後述），已詳細說明其採證認事之理由。所為論斷，俱有
卷證資料可資覆按。原判決就廖威銘所犯部分併已說明：(1)、劉
哲與於檢察官偵查中之陳述，查無顯有不可信之情況，依刑事訴
訟法第一百五十九條之一第二項規定為有證據能力（見原判決第
十六頁第二十六至二十八行）。(2)、原判決所援引被告以外之人
於審判外之供述證據（包括劉哲與於警詢中之供述），當事人及
選任辯護人等於法院審理期間，均未對上開相關供述證據之證據
能力有所爭執，且迄言詞辯論終結前亦未聲明異議，審酌上開相
關供述證據製作時之情況，均無違法不當及證明力明顯過低之瑕
疵，依刑事訴訟法第一百五十九條之五第二項規定，為有證據能
力（見原判決第二十三頁第三至九行）。(五)、吳浚成基於販賣第
三級毒品愷他命營利之犯意，自九十七年六月十二日起至同年十
月間某日止（原判決於理由欄說明原判決附表壹、八、(一)編號 1
部分之犯罪時間，係九十七年九月二十九日下午五時三十七分許
〈見原判決第五十六頁第十七至十九行〉，原判決附表壹、八、
(一)編號1 之販賣時地欄，關於「自九十七年六月間某日起至」、
「止之某時」等字，係屬贅載），確有其事實欄及原判決附表壹
、八、(一)、(二)所示，販賣或與康茗豪共同販賣第三級毒品愷他命
予莊竣富、吳肇仁、劉信宏、陳嘉銘（以上共四次），及明知愷
他命為偽藥而轉讓予簡銘言一次之犯行。因而撤銷第一審關於吳
浚成如原判決附表壹、八、(一)編號3 所示部分之判決，就該部分
改判論處吳浚成共同販賣第三級毒品罪刑；另維持第一審就如原
判決附表壹、八、(一)編號1、2、4 所示部分論處吳浚成販賣第三
級毒品（三罪）罪刑，及就如原判決附表壹、八、(二)編號1 所示
部分論處吳浚成明知為偽藥而轉讓罪刑之判決，駁回吳浚成關於
此部分在第二審之上訴，已依據卷內資料，說明其所憑之證據及
認定之理由。對於吳浚成自白如原判決附表壹、八、(二)編號1 所
示，即轉讓愷他命予簡銘言之犯行，及否認販賣愷他命及相關辯
解各情，併已敘明：(1)、莊竣富於九十七年九月二十九日下午五
時三十七分許，撥打電話予吳浚成，以二千五百元向吳浚成購買
愷他命五公克，電話中所稱借錢係指購買愷他命等情，已據莊竣
富於檢察官偵查中證述明確，並有相關通訊監察錄音及其譯文附
卷可佐。吳浚成雖辯稱：此次係莊竣富向伊借錢云云，而莊竣富
嗣雖亦翻異前供附和其詞。然依莊竣富證稱：吳浚成曾向伊表示
出庭作證時，勿坦白說出向吳浚成購買毒品之事，另參照彼等二
人如通訊監察譯文所載之交談內容，堪認莊竣富顯非向吳浚成借
錢，且衡情莊竣富亦無設詞誣陷吳浚成之可能，足見吳浚成辯解
及莊竣富翻供各語，均無足取，莊竣富於檢察官偵查中上開證述
各情係屬事實。(2)、吳浚成有如原判決附表壹、八、(一)編號2 所
示，即販賣愷他命予吳肇仁之犯行，業據吳肇仁於檢察官偵查中
證述甚詳，並有相關通訊監察錄音及其譯文附卷可佐。吳浚成雖
辯稱：此次係吳肇仁向伊借錢云云，而吳肇仁嗣雖亦翻異前供附
和其詞，並另證稱：警詢時警員之口氣很兇，並要求伊於警詢及
檢察官偵查中為不利於吳浚成之供述等語，然依吳肇仁於警詢中
就其與吳浚成之其餘電話聯繫，並未陳稱亦係其向吳浚成購買愷
他命等之情形以觀，吳肇仁於警詢中是否有遭警員逼迫指證，自
非無疑。且依吳肇仁相關供述各情，參照其與吳浚成間之通訊監
察譯文內容，足見吳肇仁顯非向吳浚成借錢，而係向吳浚成購買
愷他命，吳浚成辯解及吳肇仁翻供各語，均無足取，吳肇仁於檢
察官偵查中證述各情係屬事實。(3)、證人劉信宏撥打電話予葉承
欲向其購買愷他命，葉承表示其身上無愷他命，另外請朋友
前往交易，劉信宏即於如原判決附表壹、八、(一)編號3 所示時地
，以二千元向吳浚成、康茗豪購買愷他命三公克，而該愷他命係
吳浚成交予康茗豪後，康茗豪再持交予劉信宏交易等情，業經劉
信宏於檢察官偵查中證述明確，並有相關通訊監察錄音及其譯文
附卷可佐。參酌葉承亦證稱：劉信宏當天打來要購買愷他命，
因伊身上沒有就介紹吳浚成前往交易等情，核與相關通訊監察譯
文所載內容相符；吳浚成供承於如原判決附表壹、八、(一)編號 3 
所示時間，確有以行動電話與葉承通話等情以觀，堪認劉信宏
於檢察官偵查中證述各情係屬事實。劉信宏嗣於第一審審理中雖
另證稱：伊不確定是否係吳浚成將毒品交給康茗豪云云，惟其改
稱各情與調查所得之事證不符，顯係事後迴護吳浚成之詞，並無
足取。(4)、吳浚成有如原判決附表壹、八、(一)編號4 所示，即販
賣愷他命予陳嘉銘之犯行，業據陳嘉銘於檢察官偵查中證述明確
。參酌吳浚成事後向陳嘉銘催討價款，陳嘉銘表示請朋友先拿一
千元過去，剩下的自己再拿去，吳浚成並曾請張家源打電話向陳
嘉銘催討價款，有相關通訊監察錄音及其譯文附卷可稽。吳浚成
雖辯稱上情係催討陳嘉銘之欠款，陳嘉銘嗣於第一審審理中雖翻
異前供附和其詞，惟陳嘉銘改稱各情前後相互矛盾，參照吳浚成
向陳嘉銘催討時係使用「回帳」，即帶有賒欠交易款項等意味之
字眼以觀，足見陳嘉銘翻供各情係屬迴護吳浚成之詞，不足採信
，陳嘉銘於檢察官偵查中證述各情係屬事實。(5)、吳浚成與莊竣
富、吳肇仁、劉信宏、陳嘉銘等人間，並無特殊關係或特別情誼
，而取得毒品所花費之成本甚高，吳浚成顯無甘冒遭查緝而被判
處重刑之危險，將愷他命原價轉讓予莊竣富、吳肇仁、劉信宏、
陳嘉銘等人之可能，堪認吳浚成係基於營利之意圖而販賣愷他命
。(6)、吳浚成自白如原判決附表壹、八、(二)編號1 所示，即轉讓
愷他命予簡銘言之事實，核與簡銘言證述各情相符，堪認吳浚成
自白各情係屬事實。(六)、溫又霆與已判刑確定之謝建椿共同基於
販賣第二級毒品甲基安非他命營利之犯意，由溫又霆出資九萬五
千元，推由謝建椿於九十七年十一月六日凌晨，在屏東縣潮州鎮
某處，向綽號「文德」之男子販入甲基安非他命一兩，溫又霆於
同日上午九時五十分許，復指示謝建椿前往彰化市林紫綾住處，
欲將該等甲基安非他命以十萬元之價格販賣予蔡仁瑋，惟因品質
不佳而未完成交易（即如原判決附表壹、十一編號1 所示）。溫
又霆與謝建椿又另共同基於販賣甲基安非他命營利之犯意，由溫
又霆以電話指示謝建椿，由謝建椿於九十七年十一月九日下午五
時二十四分，前往彰化市○○路橋旁空地，販賣甲基安非他命五
包予趙碧鳳。趙碧鳳於同日晚上八時許，前往彰化市○○路二三
七巷七十一號溫又霆所經營之「又霆茶行」內，將購買該毒品之
價款四千元交付予溫又霆（即如原判決附表壹、十一編號2 所示
）（溫又霆共同持有第一級毒品部分，業經原審裁定駁回其上訴
而確定）。因而撤銷第一審關於溫又霆上開部分之判決，改判論
處溫又霆共同販賣第二級毒品（二罪，均量處有期徒刑）罪刑，
已依據卷內資料，說明其所憑之證據及認定之理由。對於溫又霆
否認販賣及辯解各情，併已敘明：(1)、溫又霆有原判決附表壹、
十一編號1 所示之犯行，業據證人蔡仁瑋證述明確，並有相關通
訊監察錄音及其譯文附卷可佐。參酌溫又霆與謝建椿於過程中之
通話內容以觀，足見彼等二人互有犯意聯絡及行為分擔，且實際
上係由溫又霆主導此部分犯行；謝建椿於本件偵查之始雖否認與
溫又霆共同販賣，然嗣後即自白與溫又霆共同為此部分犯行，且
依蔡仁瑋、謝建椿相關供述各情互核相符等情以觀，堪認彼等二
人供述各情係屬事實。(2)、溫又霆有原判決附表壹、十一編號 2
所示之犯行，業據證人趙碧鳳證述明確，並有相關通訊監察錄音
及其譯文附卷可佐。參酌謝建椿雖於偵查之初否認有與溫又霆共
同販賣毒品，惟其嗣後自白此部分係與溫又霆共同販賣毒品，並
於第一審審理中坦承此次交易確實可賺取二千元價差等情明確；
依溫又霆、謝建椿及謝建椿與趙碧鳳間之通話內容以觀，足見此
部分係趙碧鳳與溫又霆聯繫欲購買毒品後，溫又霆即指示謝建椿
前往交付毒品予趙碧鳳，且毒品交易之數量均由溫又霆決定。趙
碧鳳、謝建椿供述各情互核相符，堪認彼等二人供述各情係屬事
實。謝建椿於第一審審理中另否認與溫又霆共犯，無非係屬事後
迴護溫又霆之詞，不足採信。而就葉承、錢泊銜、林彥廷、廖
威銘、吳浚成、溫又霆就此部分相關辯解主張各情，已逐一說明
及指駁。葉承、錢泊銜、林彥廷、廖威銘、吳浚成、溫又霆對
於原判決所為關於此部分之論斷，均未依據卷內資料，具體指摘
有何違背法令情形。且查：(一)、原判決就葉承如原判決附表壹
、一、(一)編號3 所示，即葉承同時販賣搖頭丸、愷他命予劉哲
與部分，及葉承於九十七年十二月十日，供出曾向劉哲與、廖
威銘、康茗豪購買愷他命，並曾自陳育成、康茗豪處無償取得愷
他命等事實，已說明何以不符合毒品危害防制條例第十七條第一
項、第二項規定之理由；復已論述葉承除如原判決附表壹、一
、(一)編號3 所示，即葉承同時販賣搖頭丸、愷他命予劉哲與部
分外，葉承其餘所犯部分均於偵查及審判中自白，均依毒品危
害防制條例第十七條第二項之規定予以減輕其刑等情明確，已如
前述。葉承上訴意旨並未指稱原判決相關論述說明有何違誤，
而僅泛稱原判決未依上開相關規定對其減輕或免除其刑，於法有
違云云，並非適法之第三審上訴理由。(二)、原判決就錢泊銜部分
所為論述說明之意旨係：錢泊銜經依法定事由減輕後，並無科以
最低度刑仍嫌過重之情形，錢泊銜聲請依刑法第五十九條規定予
以酌減其刑，並非有據。錢泊銜上訴意旨執原判決行文問題，任
意指摘原判決不當，並非適法之第三審上訴理由。(三)、關於刑之
量定，係實體法賦予法院得依職權裁量之事項，苟已以行為人之
責任為基礎，審酌刑法第五十七條各款所列事項而未逾越法律所
規定之範圍，或濫用其權限，即不得任意指摘為違法，以為第三
審上訴之理由。毒品危害防制條例第四條第三項之販賣第三級毒
品罪，有期徒刑部分之法定本刑為「五年以上有期徒刑」。原審
如何及如何認第一審判決依據前揭規定，於依毒品危害防制條例
第十七第二項對錢泊銜減輕其刑後，就刑法第五十七條各項所列
事項，審酌錢泊銜之一切犯罪情狀，就如原判決附表壹、三、編
號3 所示部分，對錢泊銜改判量處有期徒刑二年八月；及維持第
一審就如原判決附表壹、三、編號1、2、2-1、2-2、2-3、4所示
六罪部分，對錢泊銜均量處有期徒刑二年八月，駁回錢泊銜在第
二審之上訴，已詳細說明其理由（見原判決第一００頁第十四行
至第一０一頁第二十行、第一０八頁第十七至二十行）。此乃事
實審法院職權之適法行使，並未逾越法律所規定之範圍，或濫用
其權限。錢泊銜上訴意旨關於量刑部分所為指陳，係以自己之說
詞，任意指摘，亦非適法之第三審上訴理由。(四)、毒品危害防制
條例第十七條第二項規定「犯第四條至第八條之罪於偵查及審判
中均自白者，減輕其刑。」係指「於偵查及審判中均自白者」而
言，倘僅於偵查中自白，未於審判中自白，或僅於審判中自白，
未於偵查中自白者，均無該條項之適用。又所謂於偵查中自白，
包括警詢時之陳述在內。原判決就林彥廷如原判決附表壹、五編
號1、4所示，即其販入搖頭丸及販賣愷他命予施明志部分，已說
明林彥廷何以無毒品危害防制條例第十七條第二項規定適用之理
由，已如前述。林彥廷或執原判決行文問題，或就原判決已為說
明之事項，以自己之說詞，任意指摘，顯非適法之第三審上訴理
由。(五)、刑事訴訟法第一百五十九條之一第二項規定：「被告以
外之人於偵查中向檢察官所為之陳述，除顯有不可信之情況者外
，得為證據。」已揭示被告以外之人於偵查中向檢察官所為之陳
述，原則上有證據能力，僅於顯有不可信之情況者，始例外否定
其得為證據。是被告如未主張並釋明顯有不可信之情況時，檢察
官自無須再就無該例外情形為舉證，法院亦無庸在判決中為無益
之說明。換言之，法院僅在被告主張並釋明有「不可信之情況」
時，始應就有無該例外情形，為調查審認。況原判決已說明劉哲
與於檢察官偵查中之陳述，查無顯有不可信之情況，依上開規定
得為證據，業如前述。又原判決係依刑事訴訟法第一百五十九條
之五之規定，認劉哲與於警詢中之陳述為有證據能力，亦如前述
。廖威銘上訴意旨關於上情之指摘，顯非適法之第三審上訴理由
。(六)、供述證據前後，雖稍有參差或互相矛盾，事實審法院非不
可本於經驗法則斟酌其他證據作合理之比較定其取捨，從而供述
證據之一部認為真實者予以採取，亦非證據法則所不許。原判決
認定吳浚成有原判決附表壹、八、(一)編號1至4所示，即販賣或共
同販賣愷他命予莊竣富、吳肇仁、劉信宏、陳嘉銘之犯行，並非
單憑莊竣富、吳肇仁、劉信宏、陳嘉銘之供述，原判決並已說明
其就相關供述證據，為如何斟酌取捨形成心證之理由。吳浚成上
訴意旨指稱：原判決單憑莊竣富、吳肇仁、劉信宏、陳嘉銘前後
不一之供述，復未說明其為如何斟酌取捨形成心證之理由，即逕
認吳浚成有販賣愷他命予彼等之犯行，其採證認事於法有違云云
，難謂係適法之第三審上訴理由。(七)、原判決既採劉信宏、葉承
及趙碧鳳相關證述各情等，據以認定吳浚成有與康茗豪共同販
賣愷他命予劉信宏，及溫又霆有與謝建椿共同販賣甲基安非他命
予趙碧鳳之犯行，即認劉信宏、葉承、康茗豪及趙碧鳳其餘供
述各情，並不能為有利於吳浚成、溫又霆之論斷。縱認原判決就
該等證人相關證述各情，未逐一說明其何以不能為有利於吳浚成
、溫又霆論斷之理由，而有微疵，然於判決之結果並無影響，依
刑事訴訟法第三百八十條規定，仍不得據為合法之第三審上訴理
由。(八)、有罪之判決，關於主、從刑之宣告或刑之加重、減輕、
免除等事項所適用之法律，除別有規定外，應本於統一性及整體
性之原則，為一體之適用，其相關之條文不能與所適用於論罪之
法律，任意割裂而紊亂其系統。原判決已說明吳浚成如原判決附
表壹、八、(二)編號1 所示，所為係犯藥事法第八十三條第一項之
轉讓偽藥罪，而吳浚成雖於偵查及審判中均坦承前揭犯行，惟不
得割裂適用毒品危害防制條例第十七條第二項予以減輕其刑等情
明確。吳浚成上訴意旨指稱：依舉輕明重之立法意旨，原判決就
吳浚成前揭部分所犯，應依上開規定對吳浚成予以減輕其刑云云
。係以自己之說詞所為之指摘，並非適法之第三審上訴理由。(九)
、原判決認定吳浚成係基於營利之意圖而販賣第三級毒品，已說
明其所依憑之證據及理由。又原審審判長於審判期日已依刑事訴
訟法第九十五條之規定，向吳浚成等人告知犯罪嫌疑及所犯罪名
；得保持緘默，無須違背自己之意思而為陳述；得選任辯護人；
得請求調查有利之證據（見原審卷第三宗第三十五頁），另於宣
示辯論終結前，並詢問吳浚成等人：「有何最後陳述？」吳浚成
答稱：「沒有」（見原審卷第三宗第七十五頁背面）。吳浚成未
依據卷內訴訟資料，任意指摘原審所踐行之訴訟程序不當云云，
並非適法之第三審上訴理由。(十)、原判決已說明謝建椿不利於溫
又霆之供述係屬事實，其所依憑之證據及理由等情甚詳，併已敘
明堪認謝建椿於第一審審理中否認與溫又霆共犯販賣第二級毒品
犯行，無非係屬事後迴護溫又霆之詞，不足採信等情明確（見原
判決第二十七頁第一至三行）。又原判決係綜合謝建椿於警詢中
為相關陳述之過程，及謝建椿於警詢及檢察官偵查中所供述之內
容，暨謝建椿於警詢中溫又霆並未在場，而謝建椿於第一審審理
中陳述時，溫又霆已在場等諸多情狀，而認謝建椿於警詢中之陳
述得為證據（見原判決第十三頁第二十三行至第十五頁第二十二
行），並非單憑「警詢時應詢環境、狀況良好，並未有不能陳述
之情形」，即認謝建椿於警詢中之陳述得為證據。溫又霆未依據
卷內訴訟資料，任意指摘原判決有理由不備之違誤云云，並非適
法之第三審上訴理由。(十一)、事實之認定與證據之取捨，乃事實審
法院之職權，苟其事實之認定及證據之取捨，並不違背經驗法則
與論理法則，即不容任意指為違法而執為上訴第三審之理由。葉
承、錢泊銜、林彥廷、廖威銘、吳浚成、溫又霆此部分相關上
訴意旨各情，或係對於原判決已說明事項及屬原審採證認事職權
之適法行使，持憑己見而為不同之評價，且重為事實之爭執。或
係對原判決究竟如何違背法令，並無具體之指摘，彼等所為指陳
均與法律規定得為第三審上訴理由之違法情形，不相適合，彼等
此部分上訴均不合法律上之程式，均應予駁回。
二、賴柏穎、林彥廷（關於原判決附表壹、五編號 1-1、1-2、2
、3 所示，即林彥廷與賴柏穎共同販入搖頭丸九十顆，林彥廷復
單獨以四百元之價格販賣搖丸一顆予鄭于及林彥廷販賣搖頭丸
予宋柏儀、鄭于部分）、廖威銘（關於原判決附表壹、六編號
2 所示，即廖威銘販賣愷他命予張凱傑部分）、劉哲與部分：
查第三審上訴書狀，應敘述上訴之理由，其未敘述者，得於提起
上訴後十日內補提理由書於原審法院，已逾上述期間，而於第三
審法院未判決前仍未提出上訴理由書狀者，第三審法院應以判決
駁回之，刑事訴訟法第三百八十二條第一項、第三百九十五條後
段規定甚明。本件上訴人賴柏穎就如原判決附表壹、四、(一)、(二)
所示，即販賣第二級毒品（共三罪，均量處有期徒刑），及販賣
第三級毒品（共四罪），暨明知為禁藥而轉讓（一罪）；林彥廷
就如原判決附表壹、五編號1-1、1-2、2、3所示，即林彥廷與賴
柏穎共同販入搖頭丸九十顆，林彥廷復單獨以四百元之價格販賣
搖頭丸一顆予鄭于，及林彥廷販賣搖頭丸予宋柏儀、鄭于（
共三罪，均量處有期徒刑，其中1-1、1-2部分係販入後賣出）；
廖威銘就如原判決附表壹、六編號2 所示，即販賣愷他命予張凱
傑（一罪）；上訴人劉哲與就如原判決附表壹、七所示，即販賣
第三級毒品（共十六罪）部分，不服原審判決，分別一○○年八
月年十八日（賴柏穎）、同年月十九日（林彥廷、廖威銘）、同
年月十七日（劉哲與）提起上訴，彼等四人均未就上訴之此部分
敘述理由，迄今逾期已久，於本院未判決前仍未提出，依上開規
定，彼等四人就此部分之上訴自非合法，均應予駁回。
據上論結，應依刑事訴訟法第三百九十五條，判決如主文。
中    華    民    國  一○○  年   十二   月    一    日
                      最高法院刑事第十二庭
                          審判長法官  陳  世  雄  
                                法官  張  祺  祥  
                                法官  宋      祺  
                                法官  惠  光  霞  
                                法官  周  盈  文  
本件正本證明與原本無異
                                      書  記  官  
中    華    民    國  一○○  年   十二   月    九    日
                                                       s